【裁判字號】    96,上訴,5005
【裁判日期】    970618
【裁判案由】    違反槍砲彈藥刀械管制條例
【裁判全文】
臺灣高等法院刑事判決                96年度上訴字第5005號
上  訴  人
即  被  告  甲○○
選任辯護人  文  聞  律師
            蔡文燦  律師
上列上訴人因違反槍砲彈藥刀械管制條例案件，不服臺灣桃園地
方法院95年度訴字第1223號，中華民國96年9月21日第一審判決
（起訴案號：臺灣桃園地方法院檢察署95年度偵字第9009號），
提起上訴，本院判決如下：
    主  文
原判決撤銷。
甲○○連續未經許可，持有可發射子彈具有殺傷力之改造手槍，
處有期徒刑貳年，併科罰金新臺幣拾貳萬元，罰金如易服勞役，
以新臺幣壹仟元折算壹日。緩刑肆年。
如附表一所示可發射子彈具有殺傷力之槍枝柒支及附表二所示具
有殺傷力之驗餘子彈拾顆均沒收。
    事  實
一、甲○○有焦慮傾向，具強迫意念，且有購買網拍商品之衝動
    性行為，並已發展為成癮性，其明知未經主管機關許可，不
    得持有具殺傷力之改造玩具手槍係屬槍砲彈藥刀械管制條例
    列管之槍枝、子彈，因收藏、觀賞之需，竟基於持有可發射
    子彈具有殺傷力之改造玩具手槍、可發射金屬具有殺傷力之
    空氣槍及持有具有殺傷力之子彈之概括犯意，連續於如附表
    一、二所示之時間，在YAHOO奇摩拍賣網站，使用Hikugga帳
    號，購得如附表一所示可發射子彈具有殺傷力之改造玩具手
    槍、可發射金屬具有殺傷力之空氣槍及如附表二所示具有殺
    傷力之子彈，旋即將上開槍彈置放在桃園縣桃園市○○街36
    0巷10弄4號其住處內，非法持有。嗣於94年11月11日中午12
    時30分許（起訴書誤載為下午1時20分許），為警持臺灣宜
    蘭地方法院94年度聲搜字第378號搜索票前往上址搜索，當
    場扣得其所有如附表一可發射子彈具有殺傷力之改造玩具手
    槍、可發射金屬具有殺傷力之空氣槍及如附表二所示具有殺
    傷力之子彈及如附表三所示不具殺傷力之槍枝、如附表四所
    示不具殺傷力之子彈、非屬槍砲彈藥主要組成零件暨與本件
    持有槍彈無關之工具。
二、案經宜蘭縣政府警察局蘇澳分局報請臺灣宜蘭地方法院檢察
    檢察官署呈請臺灣高等法院檢察署檢察長令轉臺灣桃園地方
    法院檢察署檢察官偵查起訴。
    理  由
壹、程序方面：
一、按被告以外之人於偵查中向檢察官所為之陳述，除顯有不可
    信之情況者外，得為證據，刑事訴訟法第159條之1第2項定
    有明文。查證人廖培智於偵查中之證詞，業經具結，有結文
    在卷為憑（見偵字第3285號卷第99頁），且並無證據證明有
    顯不可信之情況，揆諸上開規定，亦有證據能力。
二、本件檢察官、辯護人及被告對於以下援引之其他證據，均不
    爭執其證據能力，本院審酌該等證據作成時之狀況，並無不
    宜作為證據之情事，依刑事訴訟法第159條之5第2項規定，
    均得作為證據。
貳、實體方面：
甲、撤銷改判即有罪部分：
一、訊據被告甲○○固坦承於前開時地向奇摩拍賣賣家購得如附
    表一所示槍枝及附表二所示子彈予以持有等情不諱，惟矢口
    否認有未經許可持有具有殺傷力槍彈之故意犯行，辯稱：其
    以為上開槍彈均係玩具而予收藏，主觀上不知該槍彈具有殺
    傷力；且其曾協助乙○○向刑事警察局檢舉廖培智，如果其
    知道槍枝具有殺傷力，當不致透過警方查明上情云云。惟查
    ：
(一)本件移送機關即宜蘭縣警察局蘇澳分局於94年11月11日中午
    12時30分許，持臺灣宜蘭地方法院94年度聲搜字第378號搜
    索票前往桃園縣桃園市○○街360巷10弄4號被告住處執行搜
    索，當場扣得如附表一至附表四所示之物品，有臺灣宜蘭地
    方法院搜索票、宜蘭縣警察局蘇澳分局搜索扣押筆錄、扣押
    物品目錄表在卷可參（見宜蘭縣警察局蘇澳分局刑案偵查卷
    宗第8至15頁）。
(二)如附表一、三所示槍枝、如附表二及如附表四編號1至10所
    示子彈及物品，經宜蘭縣政府警察局蘇澳分局送請內政部警
    政署刑事警察局鑑定結果，認定：如附表一編號1槍枝管制
    編號0000000000號改造手槍（含彈匣2個）係由仿BERETTA廠
    M9型半自動手槍製造之槍枝換裝土造金屬槍管而成之改造手
    槍，機械性能良好，可擊發適用子彈，具殺傷力；如附表一
    編號2槍枝管制編號0000000000號改造手槍認係由仿WALTHER
    廠半自動手槍製造之金屬槍枝，更換土造金屬槍管改造而成
    之改造手槍，機械性能良好，可擊發適用子彈，具殺傷力；
    如附表一編號3槍枝管制編號0000000000號改造手槍認係由
    仿BERETTA廠M9型半自動手槍製造之金屬槍枝，更換土造金
    屬槍管而成之改造手槍，機械性能良好，可擊發適用子彈，
    具殺傷力；如附表一編號4槍枝管制編號0000000000號改造
    手槍認係由仿BERETTA廠92FS型半自動手槍製造之金屬槍枝
    ，更裝土造金屬槍管而成之改造手槍，機械性能良好，可擊
    發適用子彈，具殺傷力；如附表一編號5槍枝管制編號000
    0000000號係口徑4.5MM之空氣手槍，其上未發現可資辨識國
    別、廠牌之標記，機械性能良好，經實際填裝彈丸試射結果
    ，測得彈丸發射之速度分別為126、128、12 6公尺／秒，計
    算其動能分別為3.97、4. 10、3.97焦耳，單位面積動能分
    別為24.96、25.75、24.96焦耳／平方公分；如附表一編號6
    槍枝管制編號0000000000號係空氣長槍，以小型二氧化碳鋼
    瓶內之氣體為發射動力，機械性能良好，經實際試射，測得
    鋼珠之發射速度分別為119、121、127公尺／秒，計算其動
    能分別為6.23、6.44、7.10焦耳，單位面積動能分別為22.0
    4、22.78、25.10焦耳／平方公分；如附表一編號7槍枝管制
    編號0000000000號，係仿COLT廠半自動手槍製造之槍枝，拆
    除槍管內阻鐵改造而成之改造手槍，檢試結果，滑套、槍身
    為金屬材質，槍管為塑膠材質，機械性能良好，經實際裝填
    適用子彈試射結果，測得單位面積動能為198.93焦耳／平方
    公分；而依內政部警政署刑事警察局所採日本科學警察研究
    所之標準，單位面積動能達於20焦耳／平方公分，即足以穿
    入人體皮肉層之程度，自具殺傷力；至如附表三編號1至4所
    示之槍枝，經鑑定後，其槍管均具阻鐵，但無法供發射彈丸
    使用，不具殺傷力；如附表三編號5至11、14至16所示槍枝
    ，係仿半自動手槍外型製造之空氣手槍，以填充氣體為發射
    動力，經實際試射，發射動能甚微，不具殺傷力；如附表三
    編號12、13、17至21所示槍枝，係空氣長槍，以外接小型二
    氧化碳鋼瓶之氣體為發射動力，均不具殺傷力；如附表三編
    號22所示槍枝，經實際裝填鉛彈（直徑約4.4MM，重0.5公克
    ）試射結果，測得鉛彈之發射速度分別為110、108、103 公
    尺／秒，計算其動能分別為3.03、2.92、2.65焦耳，單位面
    積動能分別為19.02、18.33、16.68焦耳／平方公分，彈丸
    單位面積動能均未達到足以穿入人體皮肉層程度即20焦耳／
    平方公分，不具殺傷力；送鑑子彈26顆，其中子彈5顆（如
    附表二編號1所示），係由玩具金屬彈殼加裝直徑約6MM鋼珠
    改造而成的改造子彈，採樣2顆試射，均可擊發，具殺傷力
    ；另子彈20顆（如附表二編號2所示），係含有直徑約8MM金
    屬彈頭之土造子彈，採樣7顆試射，4顆可擊發認具殺傷力，
    3顆無法擊發，不具殺傷力（如附表四編號1所示）；其餘子
    彈1顆（如附表四編號2所示），不具底火、火藥，非完整之
    子彈結構，不具殺傷力，有內政部警政署刑事警察局94年11
    月11日刑鑑字第0940173688號、95年3月1日刑鑑字第094017
    3687號槍彈鑑定書在卷為憑（見94年度偵字第3285號卷第33
    至35頁、第43至65頁）。
(三)如附表二編號1所示其餘3顆子彈及如附表二編號2所示其餘
    13顆子彈，經原審法院送請法務部調查局鑑定結果，認定：
    如附表二編號1所示其餘3 顆子彈，拆解其中1顆檢試，子彈
    組合完整，依其構造認能擊發，配合適當槍枝發射，於近距
    離具有殺傷力，所餘2顆經試射，均可擊發，均具殺傷力；
    如附表二編號2所示子彈13顆，由於其彈體直徑略窄且該實
    驗室並無適合其使用之適當槍枝，隨機拆解其中3顆檢視，
    係以直徑約8.8MM長度約17MM金屬材質製成之土造彈殼，於
    前端加裝直徑約8MM銅質彈頭，內部除底火（帽）另填裝鞭
    炮類使用火藥改造而成，取該3顆拆解後不含彈頭僅具底火
    之彈殼予以撞擊測試，其底火均能擊發，前述送鑑子彈組合
    完整，依其構造認能擊發，配合適當槍枝發射，於近距離具
    有殺傷力，有法務部調查局96年5月17日調科參字第0960028
    8450號鑑定通知書在卷可參（見原審卷第206頁）。
(四)如附表四編號1至10所示之物，其中如附表四編號1、2所示
    部分，不具殺傷力，已如前述，且經原審法院送請內政部查
    明結果，均非屬內政部86年11月24日臺（86）內警字第8670
    683號公告之槍砲彈藥主要組成零件，有內政部95年9月15日
    內授警字第0950871339號函、內政部95年9月19日內授警字
    第0950871348號函、內政部95年12月15日內授警字第095087
    1852號函附卷可稽（見原審卷第76至77頁、第83至84頁、第
    86頁），足認附表一所示之槍枝7支及附表二所示之子彈22
    顆均具有殺傷力。
(五)被告亦自承於附表一、二時間向奇摩拍賣賣家購得如附表一
    所示槍枝及附表二所示子彈予以持有等情，惟其辯稱：其購
    買上開槍、彈僅係供收藏所用，不知具有殺傷力云云。惟查
    ：被告自92年間起迄為警查獲即94年11月11日止，向網路販
    售槍枝之賣家陸續購得附表一、三所示29支槍枝，經鑑定後
    ，如附表一之7支槍枝及附表二所示之子彈22顆均具有殺傷
    力，且子彈或係由玩具金屬彈殼加裝直徑約6MM鋼珠改造而
    成，或係以直徑約8.8MM長度約17MM金屬材質製成之土造彈
    殼，於前端加裝直徑約8MM銅質彈頭，內部除底火（帽）另
    填裝鞭炮類使用火藥改造而成，有如前述，衡情被告若係收
    藏槍枝不具殺傷力之槍彈，自可到良好商譽之店家購買，無
    需利用網路與來路不明之賣家交易而增加交易風險，況玩具
    槍枝經過改造而成為具有殺傷力之槍枝後，其價錢與一般玩
    具槍枝價錢差異甚大，乃被告既係在收藏槍彈，且多次上網
    購買，自亦不可謂不知。且被告除持有附表一扣案具殺傷力
    之槍枝外，同時持有附表二扣案具有殺傷力之子彈，對於該
    槍彈結構以及是否具有殺傷力，豈能諉為不知，參以被告於
    94年11月11日為警搜索時，經扣得擦槍保養油、保養布、保
    養牙刷等保養槍枝工具及零散之未車通槍管、槍枝滑套、槍
    身機座、槍機、撞針座、玩具底火、子彈半成品等物，被告
    於原審審理時亦坦承：曾經拆卸附表一編號1之槍枝，因拆
    壞所以寄回給廖培智修理等語（見原審卷第167頁），足見
    被告持有槍彈時間非短，且曾把玩保養及拆卸槍彈零件，對
    於槍枝是否具有殺傷力當有一定之認識。況證人廖培智於偵
    查中證稱：「他（甲○○）有標到槍，因他想要有殺傷力之
    槍枝」等語（見偵查卷第97頁）；原審審理時證稱：「（甲
    ○○有無向你表示要購買具有殺傷力的槍枝？）之前有提過
    （見原審卷第147頁），益證被告所辯不知持有前開槍彈具
    有殺傷力云云，無非卸責之詞，不足採信。至被告雖另辯稱
    ：其曾協助乙○○向刑事警察局檢舉廖培智，如果其知道槍
    枝具有殺傷力，當不致透過警方查明上情云云，惟經本院向
    內政部警政署刑事警察局查明結果，固有乙○○向以電子信
    箱函該局稱：「請參考雅虎拍賣網址http://tw.f2.page.bg
    e.bid.yahoo.com/tw/au-ction/b00000000?aucview=search
    此人賣全套剛製操作/道具槍。(1)目前道具槍與操作槍，標
    榜金屬製品皆用亞鉛軟性合金成形，避免供改造成有殺傷力
    槍枝，本人查過目前生產道具槍與操作槍國家中（日本與台
    灣），皆未有用鋼材質製成之相關用槍。(2)此拍賣品標榜鋼
    製品，滑套、槍身、槍管、擊槌等等零件，以違反相關法律
    ，鋼製品不可能單一製造，可能整批製造供不法人士用於改
    造槍用途，警方不可不注意。」，有該局97年3月5日刑資字
    第0970030967號函在卷為憑，但並不能證明係被告協助或指
    示乙○○向刑事警察局檢舉，且乙○○係以其名義檢舉廖培
    智，警方亦不致因此查出被告有向廖培智購買上開具有殺傷
    力之槍枝情事，被告此部分辯解，亦難據為其有利之認定。
(六)綜上所述，被告未經許可，連續於附表一、二所示之時間，
    在YAHOO奇摩拍賣網站，購買如附表一所示可發射子彈具有
    殺傷力之改造槍枝（含改造玩具手槍及改造空氣槍）及附表
    二所示具有殺傷力之子彈予以持有，事證明確，犯行均堪認
    定。
二、查被告行為後，刑法部分條文業於94年2月2日經總統以華總
    一義字第09400014901號令修正公布，並自95年7月1日起生
    效施行（下稱現行刑法）；次按最高法院95年5月23日第8次
    刑事庭會議決議意旨，現行刑法第2條第1項之規定，係規範
    行為後法律變更所生新舊法律比較適用之準據法，於現行刑
    法施行後，應適用現行刑法第2條第1項之規定，為「從舊從
    輕」之比較。茲說明如下：
(一)刑法第11條乃屬刑法總則適用於其他刑事特別法之準據法規
    定，雖亦經修正，然因無關犯罪行為可罰性要件之變更，應
    逕適用裁判時之現行刑法第11條規定。
(二)刑法第33條第5款有關罰金刑之最低數額部分，修正前刑法
    第33條第5款規定：「罰金：（銀元）1元以上」，而銀元與
    新臺幣間之折算，依現行法規所定貨幣單位折算新臺幣條例
    規定，以銀元1元折算新臺幣3元；修正後刑法第33條第5款
    則規定：「罰金：新臺幣1,000元以上，以百元計算之」；
    經比較新舊法之規定，修正後刑法第33條第5款所定罰金刑
    之最低數額，較之修正前提高，自以修正前刑法第33條第5
    款之規定有利於被告。
(三)被告行為時刑法第42條第2項規定：「易服勞役以1元以上3
    元以下，折算1日。但勞役期限不得逾6個月。」，依行為時
    罰金罰鍰提高標準條例第2條前段規定（業於95年5月17日經
    總統以華總一義字第09500069791號令修正公布刪除，並自
    95年7月1日起生效），關於刑法第42條第2項易服勞役者，
    就其原定數額提高為1百倍折算1日，則本案被告行為時之刑
    法及罰金罰鍰提高標準條例關於易服勞役折算標準之規定，
    係以銀元3百元折算1日，經折算為新臺幣，係以新臺幣9百
    元折算1日。而現行刑法第42條第3項規定：「易服勞役以新
    臺幣1千元、2千元或3千元折算1日。但勞役期限不得逾1年
    。」，經比較修正前後關於易服勞役折算標準之規定，以修
    正後刑法第42條第3項規定，較有利於行為人，應適用最有
    利於行為人之法律即現行刑法之規定。
(四)修正後刑法第56條規定，業已刪除連續犯之規定。故連續數
    行為而犯同一罪名，依修正前刑法第56條規定，為連續犯，
    應以一罪論，僅得加重其刑；但依修正後規定，則已無連續
    犯可資適用，即應將各次犯行以數罪併合處罰，是以適用修
    正前關於連續犯之規定，較被告有利，自應適用舊法。
(五)關於想像競合犯之規定，現行刑法第55條雖增列但書規定：
    「但不得科以較輕罪名所定最輕本刑以下之刑」，惟該但書
    之規定，係科刑之限制，為法理之明文化，非屬法律之變更
    ，自無庸依現行刑法第2條第1項規定為新舊法比較適用（見
    最高法院95年5月23日第8次刑事庭會議決議）。
(六)現行刑法第38條關於沒收從刑之規定，僅在該條第1項第3款
    增設「因犯罪所生之物」亦得沒收之規定，並為使適用更期
    明確，以符合現行實務之見解，將該條第2項、第3項所使用
    之「犯人」一詞，修正為「犯罪行為人」。則關於違禁物，
    無論依修正前、後刑法第38條第1項第1款規定，均得宣告沒
    收，是對被告而言，二者適用結果亦無不同，依現行刑法第
    2條第1項但書規定，應適用最有利於行為人之法律即現行刑
    法之規定。
(七)修正後刑法第57條之規定，為法院就刑之裁量及酌減審認標
    準見解之明文化，非屬法律之變更，應適用修正後之規定（
    最高法院95年第8次刑事庭會議決議參照）。
(八)按案件是否宣告緩刑，乃法官於裁判時，就當時存在之緩刑
    規定，審酌緩刑之效果是否適當，始為宣告。故被告行為後
    ，法律對於緩刑之效力是否及於從刑之規定若有增訂或變更
    者，當以裁判時法律之規定為準，並無比較新舊法適用之問
    題。最高法院95年度第8次刑事庭會議決議「犯罪在新法施
    行前，新法施行後，緩刑之宣告，應適用新法第74條之規定
    」，亦同斯旨（最高法院96年度台抗字第520號裁定意旨參
    照），是以本件緩刑之宣告自應適用新法。
三、按槍砲彈藥刀械管制條例第4條第1項第1款、第2款規定「本
    條例所稱槍砲、彈藥、刀械如下：一、槍砲：指火砲、肩射
    武器、機關槍、衝鋒槍、卡柄槍、自動步槍、普通步槍、馬
    槍、手槍、鋼筆槍、瓦斯槍、麻醉槍、獵槍、空氣槍、魚槍
    及其他可發射金屬或子彈具有殺傷力之各式槍砲。二、彈藥
    ：指前款各式槍砲所使用之砲彈、子彈及其他具有殺傷力或
    破壞性之各類炸彈、爆裂物。」。核被告甲○○所為，係犯
    槍砲彈藥刀械管制條例第8條第4項未經許可持有其他可發射
    子彈具有殺傷力之改造槍枝（含改造玩具手槍及改造空氣槍
    ）及同條例第12條第4項未經許可持有子彈罪。被告先後多
    次持有附表一所示可發射子彈具有殺傷力之改造槍枝及先後
    2次持有附表二所示具有殺傷力之子彈等犯行，時間緊接，
    手段相若，構成要件俱屬相同，顯均係基於概括犯意反覆為
    之，均應依修正前刑法第56條連續犯之規定論以一罪論，並
    均依法加重其刑。被告係以一持有行為而觸犯前開二罪名，
    為想像競合犯，應依刑法第55條規定從一較重之之未經許可
    持有其他可發射子彈具有殺傷力之改造槍枝罪處斷。如附表
    一編號4所示槍枝管制編號第0000000000號具有殺傷力之改
    造玩具手槍，雖未據起訴，惟與被告持有如附表一其餘具有
    殺傷力槍枝之犯行，有連續犯之裁判上一罪關係，為起訴效
    力所及，本院自應併予審理。另起訴書附表三編號17槍枝編
    號00000000 00號槍枝與起訴書附表一編號7所列槍枝編號00
    00000000號槍枝重複部分，係屬誤載，附此敘明。查被告係
    逢甲大學會計系畢業，現任職於和信傳播北健有線電視董事
    長室副總經理（見卷附畢業證書及勞工保險卡影本），有正
    當職業，且並無前科，有本院被告前案紀錄表在卷可稽，因
    平日有焦慮傾向，具強迫意念，且有購買網拍商品之衝動性
    行為，並已發展為成癮性，曾數度就醫，並有桃園榮民醫院
    醫療費用收據、桃園榮民醫院臨床心理師出具之心理評估在
    卷為憑，因強迫、成癮性之收藏行為，無法抗拒「商品一定
    要買到」、「買不到會絕版」之衝動意念，購買並持有具殺
    傷力之改造槍彈，致罹刑章，與一般擁槍自重者難以比擬，
    依一般社會之客觀觀察，如仍科以法定最輕本刑有期徒刑3
    年，猶嫌過重，應依刑法第59條之規定減輕其刑。
四、原審因予論罪科刑，固非無見。惟查：原判決未審酌被告具
    強迫意念，且有購買網拍商品之衝動性行為，並已發展為成
    癮性，曾數度就醫等犯罪動機，而未依刑法第59條情堪憫恕
    之規定，減輕其刑，尚有未洽。被告上訴意旨，否認有犯罪
    之主觀認識，雖無足取。但查原判決既有上開可議，要屬無
    可維持，應予撤銷改判。爰審酌被告平日素行良好，且持有
    槍彈之動機單純，未以發射子彈方式傷害他人，對社會造成
    之損害有限等一切情狀，量處如主文所示之刑，並就罰金部
    分諭知易服勞役之折算標準。如附表一所示之槍枝，均具有
    殺傷力，如附表二所示驗餘子彈10顆亦具有殺傷力，如前所
    述，屬違禁物，均應依刑法第38條第1項第1款之規定，不論
    是否屬於被告所有，均予宣告沒收。至鑑定試射或拆解之子
    彈，已因試射或拆解而不具殺傷力，所餘彈殼又非供犯罪所
    用或犯罪所得之物，另未具有殺傷力之槍枝及附表四所示物
    品，均非違禁物，亦非供被告犯罪所用或預備之物，乃均不
    予宣告沒收。
五、查被告前此未曾故意犯罪而受有期徒刑以上刑之宣告，有本
    院被告前案紀錄表在卷可按，偶因強迫性收藏行為，誤蹈法
    網，情節並非惡重，且犯後對於自己行為造成非議，亦表歉
    意，並分別捐款20萬元予財團法人台灣世界展望會，捐款15
    萬元予財團法人台灣兒童暨家庭扶助基金會，及捐款15萬元
    予財團法人創世社會福利基金會，有收據在卷為憑，經此科
    刑教訓，日後當知所警惕，而無再犯之虞，本院認其所受上
    開刑之宣告，以暫不執行為適當，併予宣告緩刑4年，以啟
    自新。
乙、不另為無罪諭知部分：
一、公訴意旨另以：(1)被告甲○○另向廖培智（涉犯製造槍枝部
    分，另由臺灣宜蘭地方法院95年度訴字第37號判決不另為無
    罪之諭知，並經本院以96年度上訴字第1441號判決駁回上訴
    在案）購得仿BERETTA之玩具槍枝1枝，嗣並與廖培智共同基
    於製造可發射金屬或子彈具有殺傷力手槍之犯意，由被告將
    上開玩具槍於94年6月2日寄回廖培智，以約3、4萬元之代價
    ，委由廖培智將上開玩具槍枝改造成如附表一編號1可擊發
    子彈具有殺傷力之改造玩具手槍，再將該槍枝寄回被告，因
    認被告此部分涉犯槍砲彈藥刀械管制條例第8條第1項之未經
    許可製造可發射子彈具有殺傷力之槍枝罪嫌。(2)被告未經許
    可，持有具有殺傷力之槍枝管制編號第0000000000號空氣手
    槍，因認被告此部分亦涉犯槍砲彈藥刀械管制條例第8條第4
    項未經許可持有具有殺傷力之各式槍砲罪嫌。
二、按犯罪事實應依證據認定之，無證據不得認定犯罪事實，刑
    事訴訟法第154條第2項定有明文。次按事實之認定應憑證據
    ，如未能發現相當證據，或證據不足以證明，自不能以推測
    或擬制之方法為裁判之基礎；又認定不利於被告之事實，須
    依積極證據，苟積極證據不足為不利於被告事實之認定時，
    即應為有利於被告之認定，更不必有何有利之證據（最高法
    院40年臺上字第86號、30年上字第816號判例參照）。所謂
    「積極證據足以為不利被告事實之認定」，係指據為訴訟上
    證明之全盤證據資料，在客觀上已達於通常一般人均不致於
    有所懷疑，而得確信被告確曾犯罪之程度，若未達此一程度
    ，而有合理懷疑之存在時，即無從為有罪之確信，此觀同院
    76年臺上字第4986號判例意旨自明。
三、公訴意旨認被告涉犯上開槍砲彈藥刀械管制條例第8條第1項
    未經許可製造可發射子彈具有殺傷力之槍枝罪及同條例第8
    條第4項未經許可持有具有殺傷力之槍枝罪，無非係以被告
    於警詢中之自白、槍彈鑑定書及通訊監察譯文等，為其主要
    論據。
四、訊據被告矢口否認有上開犯行，辯稱：警詢時其剛好在上班
    ，被分局找去後，因為生平第一次遇到這種事情，思考邏輯
    及想法有點亂，因此搞不清楚，才那樣子講云云。經查：
(一)關於未經許可製造可發射子彈具有殺傷力之各式槍砲罪部分
    ：
  (一)按被告或共犯之自白，不得作為有罪判決之唯一證據，仍應
    調查其他必要之證據，以察其是否與事實相符，刑事訴訟法
    第156條第2項定有明文。經查被告於警詢時供稱：「94年5
    間，我在網路上見到小仕的拍賣網站，向他購買道具槍1把
    ，我匯款後他也把道具槍寄來給我，隔沒多久小仕用電話跟
    我聯絡說已有貫通的槍管要不要，我說好，就匯了大約新臺
    幣1萬元給他，他就寄來1支貫通鍛造之槍管給我，然後我才
    把這支槍管換裝在編號1支道具槍上，後來小仕又陸續跟我
    說有滑套等等之槍械零件要賣給我，我就陸續匯款給小仕5
    、6次，大約新臺幣7、8萬元，但他都騙我，我錢匯了東西
    都沒有寄來。」等語（見蘇澳分局刑案偵查卷宗第3頁）；
    於偵查中供稱：向「小仕」購買道具槍1支，另外之前向Ｚ00
    0000000買的道具槍，本來槍管不通，後來向「小仕」買一
    個槍管等語（見94年度偵字第3285號卷第9頁），或供稱：
    伊向「小仕」標到旭偉的道具槍1支，型號為貝瑞塔的道具
    手槍，這支買1萬元，標到時槍管沒有貫通，因為寄來時已
    經壞掉，寄回給被告修理完後，再寄回來時槍管就有貫通，
    「小仕」一直叫伊匯錢，說零件有壞掉要修理，先前在警局
    陳述以萬元向被告購買貫通槍管後自行換裝，是憑印象所述
    等語（見同上卷第38頁）；於本院審理時供稱：「他（指廖
    培智）一直在騙我錢，他寄來的是沒有貫通槍管的槍枝，後
    來他跟我說他有一個鋼製的撞針座，比網路上賣的還便宜而
    且品質要好，外觀及質感都不一樣，問我要不要，我說好，
    我就把那支沒有貫通槍管的槍枝寄回去請他幫我裝上鋼製的
    撞針座。」等語，就如何取得附表一編號1所述已貫通槍管
    之有殺傷力改造玩具手槍，供詞前後不一，且證人廖培智於
    偵查中證稱：「他有標到該槍．．．一直要我幫他改，也有
    寄回來給我，我是回答說現在我朋友沒辦法幫他弄。」等語
    （見94年度偵字第3285號卷第97頁）；於原審審理時證稱：
    其標得之玩具槍枝並沒有貫通槍管，當時被告告訴其撞針座
    的部分壞掉，而非金屬槍管，後來寄回來要其修理，但其已
    忘記修理何項零件，且修理後又壞掉，其已忘記是壞掉換回
    原裝或寄還給他等語（原審卷第146至161頁），亦否認有將
    被告寄回之玩具槍枝換裝槍管改造而成具有殺傷力之槍枝之
    事實，是以被告警詢之供述是否可採，已非無疑。
  (二)至卷附被告在網路上向廖培智標得附表一編號1槍枝之得標
    紀錄（見94年度偵字第3285號卷第25頁）、送貨單及被告於
    原審審理時提出上載「FROM：臺北縣新莊市○○街七號四樓
    張玉令0000000000寄、TO：20142基隆市○○○路166之17號
    4樓之1康佳靜小姐收，0000 -0 00000」等字樣之紙盒1個（
    見原審卷第179頁），僅能證明被告有與廖培智交易玩具槍1
    把以及被告有寄送物品予廖培智之事實，均不能佐證被告有
    與廖培智共同改造附表一編號1具有殺傷力之槍枝。另卷附
    被告與廖培智之通訊監察譯文（見蘇澳分局偵查卷第21頁）
    ，亦僅能證明被告曾與廖培智連絡購買其他槍枝事宜，且譯
    文中並未出現如附表一編號1所示槍枝之對話內容，自不足
    作為不利於被告之認定。
  (三)本件此部分公訴意旨尚難使本院形成被告有罪之確信，要難
    徒憑被告警詢自白，即遽為其不利之認定。此外，復查無其
    他積極證據足資認定被告有未經許可製造可發射子彈具有殺
    傷力之各式槍砲犯行，自屬不能證明被告此部分犯罪。
(二)未經許可持有具有殺傷力之槍枝管制編號第0000000000號空
    氣手槍部分：
    扣案槍枝管制編號第0000000000號空氣手槍，經鑑定結果，
    其機械性能雖屬良好，但以實際填裝鉛彈試射結果，測得單
    位面積動能為19.02、18.33、16.68焦耳／平方公分，彈丸
    單位面積動能均未達到內政部警政署刑事警察局引用日本科
    學警察研究所所採足以穿入人體皮肉層之標準即20焦耳／平
    方公分，有如前述，而空氣槍枝既係以壓縮空氣為動力發射
    金屬，應以實際試射結果論其有無殺傷力，是以該空氣手槍
    發射之彈丸既不能穿入人體皮肉層，應不具殺傷力。此外，
    復查無其他積極證據足資證明被告有未經許可持有可發射子
    彈具有殺傷力之各式槍砲犯行，亦屬不能證明被告此部分犯
    罪。
五、公訴意旨所載前開部分，均屬不能證明被告犯罪，已如前述
    ，惟因公訴人指此與前開論罪科刑部分，有修正前刑法第56
    條之連續犯關係，屬裁判上一罪關係，爰不另為無罪之諭知
    。
據上論斷，應依刑事訴訟法第369條第1項前段、第364條、第299
條第1項前段，槍砲彈藥刀械管制條例第8條第4項、第12條第4項
，刑法第11條前段、第2條第1項、第55條、第42條第3項、第38
條第1項第1款、第59條，修正前刑法第56條，修正前罰金罰鍰提
高標準條例第2條，判決如主文。
本案經檢察官鍾鳳玲到庭執行職務。
中    華    民    國    97    年    6     月    18    日
                  刑事第十七庭  審判長法  官  趙功恆
                                      法  官  陳憲裕
                                      法  官  高明哲
以上正本證明與原本無異。
如不服本判決，應於收受送達後十日內向本院提出上訴書狀，其
未敘述上訴之理由者並得於提起上訴後十日內向本院補提理由書
（均須按他造當事人之人數附繕本）。
                                      書記官  梁淑時
中    華    民    國    97    年    6     月    18    日
附錄：本案論罪科刑法條全文
槍砲彈藥刀械管制條例第8條
未經許可，製造、販賣或運輸鋼筆槍、瓦斯槍、麻醉槍、獵槍、
空氣槍或第4 條第1 項第1 款所定其他可發射金屬或子彈具有殺
傷力之各式槍砲者，處無期徒刑或5 年以上有期徒刑，併科新臺
幣1 千萬元以下罰金。
未經許可，轉讓、出租或出借前項所列槍枝者，處 5 年以上有期
徒刑，併科新臺幣 1 千萬元以下罰金。
意圖供自己或他人犯罪之用，而犯前二項之罪者，處無期徒刑或
 7 年以上有期徒刑，併科新臺幣 1 千萬元以下罰金。
未經許可，持有、寄藏或意圖販賣而陳列第 1 項所列槍枝者，處
 3 年以上10年以下有期徒刑，併科新臺幣700 萬元以下罰金。
第 1 項至第 3 項之未遂犯罰之。
槍砲彈藥刀械管制條例第12條
未經許可，製造、販賣或運輸子彈者，處 1 年以上 7 年以下有
期徒刑，併科新台幣 500 萬元以下罰金。
未經許可，轉讓、出租或出借子彈者，處 6 月以上 5 年以下有
期徒刑，併科新台幣 300 萬元以下罰金。
意圖供自己或他人犯罪之用，而犯前二項之罪者，處 3 年以上
10 年以下有期徒刑，併科新台幣 700 萬元以下罰金。
未經許可，持有、寄藏或意圖販賣而陳列子彈者，處 5 年以下有
期徒刑，併科新台幣 300 萬元以下罰金。
第 1 項至第 3 項之未遂犯罰之。
附表一
 ┌──┬───────────┬────────┬───┬───────┐
 │編號│槍枝                  │槍枝管制編號    │數量  │購買時間、賣家│
 ├──┼───────────┼────────┼───┼───────┤
 │ 1  │仿BERETTA廠M9型半自動 │0000000000      │1支   │94年4月18日、 │
 │    │手槍製造之槍枝換裝土造│                │（含彈│klklklr （即廖│
 │    │金屬槍管而成之改造手槍│                │匣2 個│培智）        │
 │    │                      │                │）    │              │
 ├──┼───────────┼────────┼───┼───────┤
 │ 2  │仿WALTHER 廠半自動手槍│0000000000      │1支   │92年5 月間某日│
 │    │製造之金屬槍枝，更換土│                │（含彈│、tsungshiang │
 │    │造金屬槍管改造而成之改│                │匣1 個│              │
 │    │造手槍                │                │）    │              │
 ├──┼───────────┼────────┼───┼───────┤
 │ 3  │仿BERETTA 廠M-9 型半自│0000000000      │1支   │94年4月26日、 │
 │    │動手槍製造之金屬槍枝，│                │（含彈│n018977       │
 │    │更換土造金屬槍管改造而│                │匣1 個│              │
 │    │成之改造手槍          │                │）    │              │
 ├──┼───────────┼────────┼───┼───────┤
 │ 4  │仿BERETTA 廠M-9 型半自│0000000000      │1支   │ 92年5月12日、│
 │    │動手槍製造之金屬槍枝，│                │（含彈│ 賣家名稱不詳 │
 │    │更換土造金屬槍管改造而│                │匣1 個│              │
 │    │成之改造手槍          │                │）    │              │
 ├──┼───────────┼────────┼───┼───────┤
 │ 5  │口徑4.5mm空氣短槍     │0000000000      │1支   │94年1月24日、 │
 │    │                      │                │（含彈│toyshop_gun   │
 │    │                      │                │匣1 個│              │
 │    │                      │                │）    │              │
 ├──┼───────────┼────────┼───┼───────┤
 │ 6  │以小型二氧化碳鋼瓶內之│0000000000      │1支   │93年2月6日、  │
 │    │氣體為發射動力之空氣長│                │（含彈│ge-gezzzzz    │
 │    │槍                    │                │匣1 個│              │
 │    │                      │                │）    │              │
 ├──┼───────────┼────────┼───┼───────┤
 │7   │仿COLT廠半自動手槍製造│0000000000      │1支   │92年5月12日、 │
 │    │之槍枝，拆除槍管內阻鐵│                │      │tiger_g6353   │
 │    │改造而成之改造手槍    │                │      │              │
 └──┴───────────┴────────┴───┴───────┘
附表二
 ┌──┬────────────┬──────────┬────────┐
 │編號│子彈                    │數量                │購買時間、賣家  │
 ├──┼────────────┼──────────┼────────┤
 │ 1  │玩具金屬彈殼加裝直徑6mm │驗餘0 顆（扣案5 顆，│92年12月6日、   │
 │    │之鋼珠改造子彈          │採樣2 顆試射均可擊發│tsungshiang     │
 │    │                        │具有殺傷力；餘3 顆再│                │
 │    │                        │送請鑑定，拆解1 顆及│                │
 │    │                        │試射2 顆，均具有殺傷│                │
 │    │                        │力；驗餘之有殺傷力子│                │
 │    │                        │彈零顆。）          │                │
 ├──┼────────────┼──────────┼────────┤
 │ 2  │具有直徑8mm之金屬彈頭土 │驗餘10顆（扣案20顆，│94年4月18日、   │
 │    │造子彈                  │採樣7 顆試射，其中4 │klklklr （即廖培│
 │    │                        │顆可擊發具有殺傷力，│智）            │
 │    │                        │3 顆無法擊發不具殺傷│                │
 │    │                        │力；剩餘13顆再送請鑑│                │
 │    │                        │定，拆解其中3 顆檢視│                │
 │    │                        │，認該13顆均具有殺傷│                │
 │    │                        │力；驗餘之有殺傷力子│                │
 │    │                        │彈10顆。）          │                │
 └──┴────────────┴──────────┴────────┘
附表三
 ┌──┬───────────┬────────┬───────┐
 │編號│槍枝                  │槍枝管制編號    │數量          │
 ├──┼───────────┼────────┼───────┤
 │ 1  │仿BERETTA廠92FS型     │0000000000      │1支           │
 │    │半自動手槍            │                │              │
 │    │                      │                │              │
 ├──┼───────────┼────────┼───────┤
 │ 2  │仿BERETTA廠M-9型      │0000000000      │1支           │
 │    │半自動手槍            │                │              │
 │    │                      │                │              │
 ├──┼───────────┼────────┼───────┤
 │ 3  │仿COLT廠半自動手槍    │0000000000      │1支           │
 ├──┼───────────┼────────┼───────┤
 │ 4  │仿SMITH&WESSON廠      │0000000000      │1支           │
 │    │轉輪手槍              │                │              │
 ├──┼───────────┼────────┼───────┤
 │ 5  │仿INGRAMT廠M11型衝鋒槍│0000000000      │1支           │
 │    │外型之空氣長槍        │                │              │
 ├──┼───────────┼────────┼───────┤
 │ 6  │仿半自動手槍外型之空氣│0000000000      │1支           │
 │    │手槍                  │                │              │
 ├──┼───────────┼────────┼───────┤
 │ 7  │仿WALTEHR廠P99型半自動│0000000000      │1支           │
 │    │手槍                  │                │              │
 ├──┼───────────┼────────┼───────┤
 │ 8  │仿IMI廠DESERT EAGLE型 │0000000000      │1支           │
 │    │半自動手槍            │                │              │
 ├──┼───────────┼────────┼───────┤
 │ 9  │仿WALTEHR廠半自動手槍 │0000000000      │1支           │
 ├──┼───────────┼────────┼───────┤
 │10  │仿H&K 廠P8型半自動手槍│0000000000      │1支           │
 ├──┼───────────┼────────┼───────┤
 │11  │仿GLOCK廠27型         │0000000000      │1支           │
 │    │半自動手槍            │                │              │
 ├──┼───────────┼────────┼───────┤
 │12  │仿衝鋒槍外型之空氣長槍│0000000000      │1支           │
 ├──┼───────────┼────────┼───────┤
 │13  │仿衝鋒槍外型之空氣長槍│0000000000      │1支           │
 ├──┼───────────┼────────┼───────┤
 │14  │仿GLOCK廠18C型        │0000000000      │1支           │
 │    │半自動手槍            │                │              │
 ├──┼───────────┼────────┼───────┤
 │15  │仿GLOCK廠27型半自動手 │0000000000      │1支           │
 │    │槍外型之空氣手槍      │                │              │
 ├──┼───────────┼────────┼───────┤
 │16  │空氣長槍              │0000000000      │1支           │
 ├──┼───────────┼────────┼───────┤
 │17  │空氣長槍              │0000000000      │1支           │
 ├──┼───────────┼────────┼───────┤
 │18  │空氣長槍              │0000000000      │1支           │
 ├──┼───────────┼────────┼───────┤
 │19  │仿步槍外型之空氣長槍  │0000000000      │1支           │
 ├──┼───────────┼────────┼───────┤
 │20  │仿步槍外型之空氣長槍  │0000000000      │1支           │
 ├──┼───────────┼────────┼───────┤
 │21  │仿步槍外型之空氣長槍  │0000000000      │1支           │
 ├──┼───────────┼────────┼───────┤
 │22  │WALTHER廠CP99型口徑4.5│0000000000      │1支           │
 │    │mm空氣手槍            │                │              │
 └──┴───────────┴────────┴───────┘
附表四
 ┌──┬───────────────────┬───────┐
 │編號│子彈                                  │數量          │
 ├──┼───────────────────┼───────┤
 │ 1  │直徑8mm之金屬彈頭土造子彈             │3顆           │
 ├──┼───────────────────┼───────┤
 │ 2  │直徑9mm之金屬彈頭玩具子彈             │1顆           │
 ├──┼───────────────────┼───────┤
 │ 3  │改造子彈半成品                        │51顆          │
 ├──┼───────────────────┼───────┤
 │ 4  │玩具底火                              │1包           │
 ├──┼───────────────────┼───────┤
 │ 5  │未車通槍管                            │2支           │
 ├──┼───────────────────┼───────┤
 │ 6  │仿WALTHER廠PPK/S槍枝滑套              │2個           │
 ├──┼───────────────────┼───────┤
 │ 7  │槍身機座                              │1個           │
 ├──┼───────────────────┼───────┤
 │ 8  │槍機、撞針座                          │各1個         │
 ├──┼───────────────────┼───────┤
 │ 9  │CO2鋼瓶                               │1個           │
 ├──┼───────────────────┼───────┤
 │ 10 │CO2連接管                             │2組           │
 │    │                                      │              │
 ├──┼───────────────────┴───────┤
 │ 11 │握把護套6 個、鋼珠2 大包、武器快速保養專用油1 瓶、針車│
 │    │保養油1 瓶、擦槍保養布1 塊、保養牙刷1 支、砂輪機1 部、│
 │    │彈簧22支、尖嘴鉗2 把、多功能鐵鉗1 把、小型螺絲起子10支│
 │    │、大小型六角扳手13支                                  │
 └──┴───────────────────────────┘


司法院資訊處製作；財團法人民間司法改革基金會備份。
